臺灣臺中地方法院刑事裁定　　　　　　 100年度聲字第3722號
聲明異議人
即受 刑 人　李明祖
上列聲明異議人即受刑人因詐欺案件，對於臺灣臺中地方法院檢
察署檢察官執行之指揮（100年度執字第7742號）聲明異議，本
院裁定如下：
    主  文
聲明異議駁回。
    理  由
一、聲明異議意旨略以：聲明異議人即受刑人李明祖（下稱受刑
    人）於本案後謹記此次教訓，志為重新做人，日前已於台中
    市一蔬果行找到送貨員之正當職業。唯受刑人本身罹有高血
    壓等併發症狀，須長期服用藥物及門診追蹤，且家中上有逾
    60歲母親，下有一13歲甫入青春期之子女，作為慢性重症病
    患、單親家長及家中唯一的收入來源，若入監服刑，一來個
    人身體健康難保不惡化；二來無法扶養、照料上述二人，生
    活經濟、其子的教育費用頓入萎靡；三來無法伴隨正值叛逆
    的小孩成長，略觀現行少年事件之層出不窮，若家長未能即
    時在旁給予正向的鼓勵與導正，教導其判斷是非對錯，其後
    果實令人不忍思睹！是以於社會、於小孩人格發展、於健全
    家庭人倫均有重大不利之影響，為此謹依法聲請准予易科罰
    金。
二、按受刑人或其法定代理人或配偶，以檢察官執行之指揮為不
    當者，得向諭知該裁判之法院聲明異議；法院應就疑義或異
    議之聲明裁定之，刑事訴訟法第484條、第486條分別定有明
    文。次按「犯最重本刑為5年以下有期徒刑以下之刑之罪，
    而受6個月以下有期徒刑或拘役之宣告者，得以新臺幣1千元
    、2千元或3千元折算1日，易科罰金。但確因不執行所宣告
    之刑，難收矯正之效，或難以維持法秩序者，不在此限。」
    刑法第41條第1項定有明文。又按刑法第41條第1項但書所謂
    之「難收矯正之效」、「難以維持法秩序」等，均屬不確定
    法律概念，此乃係立法者賦予執行檢察官得以依具體個案，
    考量犯罪特性、情節及受刑人個人之相關主、客觀條件，據
    以審酌受刑人如不接受有期徒刑或拘役之執行，是否難達科
    刑之目的、收矯正之成效或維持法秩序等，以作為其裁量是
    否准予易科罰金之憑據。則易科罰金之易刑處分應否准許，
    自應依刑事訴訟法第457條規定，由檢察官就是否准予受刑
    人易科罰金，有無「確因不執行所宣告之刑，難收矯正之效
    ，或難以維持法秩序」等情況查明認定並指揮執行之，非謂
    受刑人一有身體、教育、職業、家庭等諸項事由或暫時無法
    執行，執行檢察官即必然應准予易科罰金。從而，有期徒刑
    或拘役得易科罰金之案件，法院所諭知者，僅係易科罰金之
    折算標準而已，至於是否准予易科罰金，乃賦予執行檢察官
    有依個案依前開法律規定裁量之權能，此項檢察官之裁量權
    ，僅在發生違法裁量或有裁量瑕疵時，法院始有介入審查之
    必要。倘執行檢察官於執行處分時，已具體說明不准易科罰
    金之理由，且未有逾越法律授權、專斷等濫用權力之情事，
    自不得遽謂執行檢察官執行之指揮為不當（最高法院99年度
    台抗字第391號、臺灣高等法院臺中分院99年度抗字第423
    號裁判意旨參照）。
三、經查：
  (一)受刑人因詐欺罪，經本院以100年度易字第665號判決判處各
    有期徒刑6月（共3罪），如易科罰金，均以1000元折算1日
    ，應執行有期徒刑1年4月，如易科罰金，以1000元折算1日
    ，受刑人不服提起上訴後，經臺灣高等法院臺中分院以100
    年度上易字第512號判決駁回其上訴而確定。嗣臺灣臺中地
    方法院檢察署檢察官執行時，審酌「受刑人前有詐欺前科，
    法院判處1年2月徒刑並給予緩刑機會後，猶不知戒惕再犯本
    案，另組詐欺集團，且位居首腦地位，現並因重利案之財產
    犯罪遭起訴審理中，爰審酌其前科行，再犯之惡性及危害性
    暨法院量處1年4月非屬短期刑，認本案不宜准其易科之聲請
    ，應發監執行，以收矯正之效並維法秩序。」等理由，因而
    依刑法第41條第1項但書規定，以命令不准受刑人易科罰金
    等情，業經本院調閱臺灣臺中地方法院檢察署100年度執字
    第7742號刑事執行卷宗確認無訛，並有臺灣高等法院被告前
    案紀錄表、臺灣臺中地方法院檢察署100年7月19日100年度
    執字第7742號點名單、100年7月17日訊問筆錄、臺灣臺中地
    方法院檢察署檢察官100年執富字第7742號執行指揮書各影
    本各1件在卷可按。本件執行檢察官於指揮命令中已具體敘
    明其本諸職權不准受刑人易科罰金之理由，核與刑法第41條
    第1項之規定無違，執行檢察官既已具體審酌受刑人前案紀
    錄、犯罪情狀等主、客觀條件，認如不使入監執行難以收矯
    治之效，乃本其法律所賦與指揮刑罰執行職權之行使，對具
    體個案所為之判斷，尚難謂有何逾越法律授權、專斷等濫用
    權力之情事，此外復查無檢察官上開裁量權之行使有何瑕疵
    之情事，實難謂其執行之指揮為不當。
  (二)至聲明異議意旨所稱受刑人為單親家長，下有1甫入青春期
    之子，上有年逾60歲之母，且其自身患有高血壓病狀等情，
    縱認屬實，尚與刑法第41條第1項但書所規定應考量受刑人
    是否有「易科罰金，難收矯正之效或難以維持法秩序者」等
    情無涉，換言之，該情並非檢察官審酌得否易科罰金所必然
    應考量之因素。且犯罪人之處罰，其法律制裁效果之審酌衡
    量應優先於受刑人個人家庭因素之考量，是受刑人上開家庭
    原因，本不影響執行檢察官上開指揮執行之認定，聲明人執
    此爭辯，尚屬無據。
  (三)綜上所述，本件執行檢察官之處分，已具體說明不准予易科
    罰金之理由，且未有逾越法律授權、專斷等濫用權力之情事
    ，故執行檢察官認為倘不發監執行所宣告之刑，難以收矯正
    之效，亦難以維持法秩序，而將聲明異議人送監執行，於法
    尚無不合。受刑人以檢察官執行指揮之命令不當，提起本件
    聲明異議，核為無理由，應予駁回。
四、據上論斷，應依刑事訴訟法第486條，裁定如主文。
中    華    民    國    100    年    9    月    23    日
                  刑事第二庭    法  官  宋富美
以上正本證明與原本無異。
如不服本裁定，應於收受送達後5日內向本院提出抗告狀。（應
附繕本）
                                書記官  劉雅玲
中    華    民    國    100    年    9    月    23    日